【裁判字號】    99,監宣,174
【裁判日期】    990927
【裁判案由】    聲請監護宣告等
【裁判全文】
臺灣高雄地方法院民事裁定             99年度監宣字第174號
聲  請  人  乙○○
應監護宣告  甲○○
人
上列聲請人聲請監護宣告事件，本院裁定如下：
    主  文
宣告甲○○（男，民國8年1月26日生，身分證統一編號：
Ｚ000000000號）為受監護宣告之人。
選定聲請人乙○○（男，民國○○年○ 月○○日生，身分證統一編號
：Ｚ000000000號）為受監護宣告人甲○○之監護人。
指定吳名鳳（女，民國○○年○月○ 日生，身分證統一編號：
Ｚ000000000號）為會同開具財產清冊之人。
聲請程序費用由受監護宣告人甲○○負擔。
    理  由
一、本件聲請意旨略以：聲請人乙○○為應受監護宣告人甲○○
    之長男，甲○○於民國97年間日因失智症，雖延醫診治但不
    見起色，已不能為意思表示或受意思表示，或不能辨識其意
    思表示之效果，已達受監護宣告之程度，聲請人爰依法聲請
    本院准予對甲○○為監護宣告等語。
二、按「對於因精神障礙或其他心智缺陷，致不能為意思表示或
    受意思表示，或不能辨識其意思表示之效果者，法院得因本
    人、配偶、四親等內之親屬、最近一年有同居事實之其他親
    屬、檢察官、主管機關或社會福利機構之聲請，為監護之宣
    告。」，98年11月23日修正生效之民法第14條第1 項定有明
    文。又「法院應於鑑定人前訊問應受監護宣告之人。但有礙
    難訊問之情形或恐有害其健康者，不在此限。」、「監護之
    宣告，非就應受監護宣告之人之精神或心智狀況訊問鑑定人
    後，不得為之。」、「法院為監護之宣告時，應依職權就配
    偶、四親等內之親屬、最近一年有同居事實之其他親屬、主
    管機關、社會福利機構或其他適當之人選定一人或數人為監
    護人，並同時指定會同開具財產清冊之人。」，98年11月23
    日修正生效之民事訴訟法第602 條第1 項、第603 條、民法
    第1111條第1 項亦分別定有明文。
三、經查：聲請人主張之事實，業據提出有戶籍謄本、高雄榮民
    總醫院診斷證明書、中華民國殘障手冊為據，本院為鑑定甲
    ○○精神狀況，經本院法官於鑑定人高雄榮民總醫院朱周植
    強醫師前訊問甲○○，經點呼甲○○均可隨聲音答有，經鑑
    定人周植強醫師鑑定後認為：甲○○從97年間開始有失智狀
    況，並在本院精神科門診做評估，97年評估有重度失智症，
    因日評估狀況更嚴重，退化更嚴重，簡單問句會回答，親屬
    關係會知道，但有時會說錯，生理需求無法說出，需他人協
    助，活動受限，無法辨識其意思表示及受意思表示之能力等
    語。（見本院99年8 月18日訊問筆錄及鑑定報告），是依上
    揭鑑定結果，甲○○因心智缺陷，顯已達不能為意思表示或
    受意思表示，或不能辨識其意思表示之效果之程度，應可認
    定。本院爰依法宣告甲○○為受監護宣告之人。
四、次查，聲請人乙○○為受監護宣告人甲○○之長男，有戶籍
    謄本1 份在卷可參，是本院審酌乙○○與受監護宣告人甲○
    ○關係密切，乙○○有意願擔任監護人，現實際負責照顧受
    監護宣告人甲○○，是本院認由乙○○擔任監護人，應無不
    當之處，本院爰依上揭法條規定，選定乙○○擔任甲○○之
    監護人。又經本院選定之監護人即聲請人，自應依民法第
    1112條規定，負責護養療治受監護宣告人甲○○之身體及妥
    善為財產管理之職務，一併敘明。
五、另就指定會同開具財產清冊之人部分，聲請人乙○○之妹妹
    吳名鳳為受監護宣告人甲○○女兒，有聲請人提出之戶籍謄
    本在卷可稽，是本院認由其擔任會同開具財產清冊之人，亦
    無不當，本院爰依上揭法條規定，指定吳名鳳擔任會同開具
    財產清冊之人。又依民法第1113條準用同法第1099條之規定
    ，於監護開始時，監護人對於受監護宣告人甲○○之財產，
    應會同吳名鳳，於2 個月內開具財產清冊並陳報法院，併此
    敘明。
六、依民事訴訟法第608 條第1 項，裁定如主文。
中    華    民    國    99    年    9     月    27    日
                   家事法庭     法  官  何清富
正本係照原本作成。
如不服本裁定關於選定監護人及指定會同開具財產清冊之人等部
分，應於送達後10日內向本院提出抗告狀，並繳納抗告費新臺幣
1,000元；其餘關於宣告監護之部分，不得抗告。
中    華    民    國    99    年    9     月    27    日
                                書記官  鄧思辰

司法院資訊處製作；財團法人民間司法改革基金會備份。
